---
title: "Lab 02 - Plastic waste"
author: "Laurie Sato Breton"
date: "19 septembre 2025"
output: github_document
---

## Chargement des packages et des données

```{r load-packages, message=FALSE}
library(tidyverse) 
```

```{r load-data, message=FALSE}
plastic_waste <- read_csv("data/plastic-waste.csv")
```

Commençons par filtrer les données pour retirer le point représenté par Trinité et Tobago (TTO) qui est un outlier.

```{r filter-data, message=FALSE}
plastic_waste <- plastic_waste %>%
  filter(plastic_waste_per_cap < 3.5)
```


## Exercices

### Exercise 1

En terme de déchets plastiques, l'Océanie, l'Amérique du Nord, l'Asie et l' Europe en produisent le plus. Pour l'aAfrique et l'Amérique du Sud, ils ont une production faible par habitant à une production intermédiaire.

```{r plastic-waste-continent}
ggplot(data = plastic_waste, aes(x = plastic_waste_per_cap)) + geom_histogram(binwidth = 0.2) + facet_wrap(~ continent)
```

### Exercise 2


```{r plastic-waste-density}
 ggplot(plastic_waste, aes(x = plastic_waste_per_cap, fill = continent, color = continent)) +
  geom_density(adjust = 0.8, alpha = 0.2) + 
  labs(x = "plastic_waste_per_cap", 
       y = "Density",
       title = "Densité de déchets produits par continent", 
       fill = "Contient") + 
  guides(fill = "none")
```
Le réglage de la couleur: color et fill, se retrouvent dans aes(), car nous voulons assosier une variable du jeu de données à un aspect visuel du graphe. Donc, color et fill dans aes() sert à donner une couleur différente à chaque continent.
Le réglage de l'opacité: alpha, se retrouve dans geom_density(), car l'opacité n'est pas associé à une variable de données, mais c'est pour la qualité du graphe.

### Exercise 3

Boxplot:

```{r plastic-waste-boxplot}
# insert code here
```

Violin plot:

```{r plastic-waste-violin}
# insert code here
```

Réponse à la question...

### Exercise 4


```{r plastic-waste-mismanaged}
# insert code here
```

Réponse à la question...

### Exercise 5


```{r plastic-waste-population-total}
# insert code here
```

```{r plastic-waste-population-coastal}
# insert code here
```

Réponse à la question...

## Conclusion

Recréez la visualisation:

```{r recreate-viz}
# insert code here
```
