---
title: "Lab 02 - Plastic waste"
author: "Laurie Sato Breton"
date: "19 septembre 2025"
output: github_document
---

## Chargement des packages et des données

```{r load-packages, message=FALSE}
library(tidyverse) 
```

```{r load-data, message=FALSE}
plastic_waste <- read_csv("data/plastic-waste.csv")
```

Commençons par filtrer les données pour retirer le point représenté par Trinité et Tobago (TTO) qui est un outlier.

```{r filter-data, message=FALSE}
plastic_waste <- plastic_waste %>%
  filter(plastic_waste_per_cap < 3.5)
```


## Exercices

### Exercise 1

En terme de déchets plastiques, l'Océanie, l'Amérique du Nord, l'Asie et l' Europe en produisent le plus. Pour l'Afrique et l'Amérique du Sud, ils ont une production faible par habitant à une production intermédiaire.

```{r plastic-waste-continent}
ggplot(data = plastic_waste, aes(x = plastic_waste_per_cap)) + geom_histogram(binwidth = 0.2) + facet_wrap(~ continent)
```

### Exercise 2


```{r plastic-waste-density}
 ggplot(plastic_waste, aes(x = plastic_waste_per_cap, fill = continent, color = continent)) +
  geom_density(adjust = 0.8, alpha = 0.2) + 
  labs(x = "plastic_waste_per_cap", 
       y = "Density",
       title = "Densité de déchets produits par continent", 
       fill = "Contient") + 
  guides(fill = "none")
```
Le réglage de la couleur: color et fill, se retrouvent dans aes(), car nous voulons assosier une variable du jeu de données à un aspect visuel du graphe. Donc, color et fill dans aes() sert à donner une couleur différente à chaque continent.
Le réglage de l'opacité: alpha, se retrouve dans geom_density(), car l'opacité n'est pas associé à une variable de données, mais c'est pour la qualité du graphe.

### Exercise 3

Boxplot:

```{r plastic-waste-boxplot}
ggplot(plastic_waste, aes(x = continent,
                          y = plastic_waste_per_cap)) + 
  geom_boxplot() + 
  labs(x = "contient", y = "plastic_waste_per_cap")
```

Violin plot:

```{r plastic-waste-violin}
ggplot(plastic_waste, aes(x = continent, y = plastic_waste_per_cap)) + geom_violin() + labs(x = "continent", y = "plastic_waste_per_cap")
```

Les violin plots permettent de voir la distribution. Cela permet de comparer la forme de la distribution et de mieux voir où les données se concentrent. 

### Exercise 4


```{r plastic-waste-mismanaged}
ggplot(data = plastic_waste, mapping = aes(x = plastic_waste_per_cap, y = mismanaged_plastic_waste_per_cap, colour = continent)) + geom_point() + labs(title = "Relation entre la quantité de déchet plastique et la quatité de déchets non gérés", subtitle = "Selon le continent", 
           
           x = "plastic_waste_per_cap", 
           y = "mismanaged_plastic_waste_per_cap", 
           colour = "continent")
```

Nous pouvons observer que la relation entre les déchets non gérés est à peu près proportionelle à la quantité de déchets, pour l'Afrique. Pour l'Europe, on peut voir une meilleure gestion des déchets. Nous pouvons l'observer par le plateau de points vert. 

### Exercise 5


```{r plastic-waste-population-total}
ggplot(data = plastic_waste, mapping = aes(x = plastic_waste_per_cap, y = total_pop, colour = continent)) + geom_point() + labs(title = "Relation entre la quantité de déchet plastique et le nombre d'habitant total", subtitle = "Selon le continent", x = "plastic_waste_per_cap", y = "total_pop", colour = "continent")
```

```{r plastic-waste-population-coastal}
ggplot(data = plastic_waste, mapping = aes(x = coastal_pop, y = plastic_waste_per_cap , colour = continent)) + geom_point() + labs(title = "Relation entre la quantité de déchet plastique et le nombre d'habitant vivant sur des côtes", subtitle = "Selon le continent", x = "coastal_pop", y = "plastic_waste_per_cap", colour = "continent")

```

La population n'habitant pas proche d'une côte a tendance à produire plus de déchets. 

## Conclusion

Recréez la visualisation:

```{r recreate-viz}
plastic_waste_coastal <- plastic_waste %>% 
  mutate(coastal_pop_prop = coastal_pop / total_pop) %>%
  filter(plastic_waste_per_cap < 3)
ggplot(plastic_waste_coastal, 
       aes(x = coastal_pop_prop, y = plastic_waste_per_cap, color = continent)) +
  geom_point(alpha = 0.8, size = 1.5) +
  geom_smooth(method = "loess", se = TRUE, color = "black") +
  labs(
    title = "Quantité de déchets plastiques par habitant vs Proportion de la population côtière", subtitle = "Selon le continent", 
    x = "Proportion de population côtière (Coastal / total population)",
    y = "Nombre de déchets plastiques par habitant (kg/jour)",
    color = "Continent"
  ) +
  theme_minimal()

```
